臺灣桃園地方法院民事判決　93年度訴字第307號
原　　　告　丁○○
訴訟代理人　陳鄭權律師
複　代理人　唐永洪律師
　　　　　　甲○○
被　　　告　乙○○
訴訟代理人　丙○○
上列當事人間請求損害賠償事件，原告就本院92年度交易字第19
8 號刑事案件提起附帶民事訴訟（92年度交附民字第63號），經
本院刑事庭於民國92年11月6 日裁定移送前來，於民國94年1 月
5 日言詞辯論終結，本院判決如下：
    主    文
被告應給付原告新臺幣貳拾柒萬玖仟肆佰貳拾元，及自民國九十
二年四月四日起至清償日止按年息百分之五計算之利息。
原告其餘之訴駁回。
訴訟費用由被告負擔三分之一；餘由原告負擔。
本判決第一項得假執行。被告如於假執行程序實施前以新臺幣貳
拾柒萬玖仟肆佰貳拾元為原告預供擔保，得免為假執行。
原告其餘假執行之聲請駁回。
    事    實
甲、原告方面：
  一、聲明：被告應給付原告新台幣（下同）1,015,840 元及自
      起訴狀繕本送達翌日起至清償日止，按年息5%計算之利息
      。並願供擔保請准為假執行之宣告。
  二、陳述：
      (一)緣被告於民國91年8月7日晚上9時10分許，駕駛車牌號
        碼G7-3186號自用小客車，沿桃園縣中壢市○○○路，
        由中壢市往平鎮市方向行駛，行經環中東路與普忠路交
        岔路口欲右轉普忠路時，應注意轉彎車應讓直行車先行
        ，且依當時情形又無不能注意之情事，竟疏未注意讓同
        向由原告所騎乘車牌號碼KGA-819號重型機車先行即貿
        然右轉，致原告受有左腿骨平臺粉碎性骨折等傷害。刑
        事部分經　鈞院92年度交易字第198號及臺灣高等法院
        93年度交上易字第3號判處有期徒刑3月，如易科罰金，
        以300元（銀元）折算1日確定。
      (二)被告因過失不法侵害他人權利，原告自得依民法第 184
        條、第 191 條之 2、第 193 條及第 195 條規定請求
        被告賠償。爰將請求之項目及金額分述如下：
        (1)薪資部分所失利益：本件車禍發生時，原告雖已退休
          ，惟仍於桃園縣私立振聲高級中學（下稱振聲高中）
          擔任三民主義兼課教師，於89年9 月至90年6 月支領
          鐘點費160,000 元、90年9 月至91年6 月支領鐘點費
          128,000 元，車禍發生後，原告因傷住院治療，出院
          後須靠柺杖行走，且持續復健治療中，無法搭乘公共
          交通工具上下班，以致無法繼續受聘任課，致受有無
          法支領鐘點費之損失，故以原告於事發前一學年最低
          鐘點費為準，請求被告賠償原告所失利益128,000 元
          。
        (2)復健交通費用：原告因本件車禍受有左腿骨平臺骨折
          ，出院後仍需至醫院接受治療，因行動不便，而需搭
          乘計程車前往天晟醫院復健治療，迄至92年12月22日
          止共計復健116 次，每次往返之計程車資為240 元，
          故共支出計程車資計27,840元。
        (3)看護費用：原告自91年8月7日受傷起至93年2月間（
          即92年7月18日拔除鋼釘出院後6個月期間），因受傷
          而導致行動上不便，需人從旁助照料日常生括，平常
          均由配偶照料，寒暑假則由女兒返家協助，原告親屬
          之親情付出，非不得認原告係受有相當於看護費之損
          害，故依現今一般看護工全日看護每日2,000 元之行
          情計算，原告請求6 個月，共計360,000元。
        (4)精神慰撫金：原告熱愛教職，然因被告之侵權行為，
          除飽受身體上痛苦、復健風險及無法接受續聘外，坐
          困家中無法對外交際，對日後之就業亦有重大影響，
          加以手術及復健期間，生活均無法自理，精神當然痛
          苦不堪，為此請求精神慰撫金500,000元。
        (5)綜上，被告應賠償原告如訴之聲明所示之金額。
  三、證據：提出天晟醫院驗傷（甲診）診斷書乙紙、臺灣桃園
            地方法院檢察署檢察官聲請簡易判決處刑書 91 年
            度偵字第 20048 號乙份（以上均為影本）、租車
            證明、
乙、被告方面：
  一、聲明：駁回原告之訴。如受不利判決，願供擔保請准宣告
            免為假執行。
  二、陳述：
      (一)被告於右轉前有先看後方有無來車，並打方向燈，已按
        照交通規則右轉，當時車速很慢約時速15公里左右，原
        告騎乘機車突然從後方衝出，且時速約四、五十公里，
        被告見狀已避煞不及，致被告駕駛之自用小客車前輪後
        方遭原告所騎乘機車之擋風板擦撞，原告因而受傷，被
        告並無過失。
      (二)事發時為暑假期間，學校並未上課，而振聲高中係自91
        年9月重新續聘，原告已於91年8月17日出院，倘續聘後
        因行動不便而無法搭乘公共交通工具上下班，亦可改搭
        計程車，原告放棄接受續聘致未能領有鐘點費，與被告
        無關，原告此部分之請求顯屬無據。
      (三)對於原告請求因復健而支付計程車資部分無意見。
      (四)對於原告住院期間（91年8月7日至91年8月17日、92年7
        月15日至92年7月18日）需全日看護不爭執，出院期間
        （出院後三至六個月）僅上下公車行動不方便，不需全
        天看護，原告需請看護期間亦非如原告主張長達一年半
        。另原告之妻子、子女或需工作或需上課，亦無法全日
        看護。
      (五)原告受傷後，被告偕妻子數次前往醫院探視慰問，並幫
        原告付清醫藥費，被告亦有誠意希望與原告和解，亦主
        動聲請桃園縣中壢市調解委員會調解，惟不是因原告需
        索和解金額過高，就是原告未到場調解，終致調解不成
        立。而被告全家之日常生活僅賴被告一人勉力維持，然
        原告復健期間仍獨自前往桃園縣虎頭山學電腦，並任社
        區主任委員，其社交及生活均已正常，原告之精神痛苦
        應不致如其請求之鉅大，其所請求之慰撫金過高。
      (六)原告就本件車禍之發生與有過失，應依過失比例減輕賠
        償金額。
  三、證據：提出和解金額明細表 2 紙、調解不成立證明書、
            臺中市政府房地租金收入繳款書各乙紙（以上均為
            影本）為證。
丙、本院依職權調閱本院92年度交易字第198 號刑事卷宗；向振
    聲高中函查原告任課期間、薪資所得、91年9 月份之學期有
    無續聘原告及其原因；向天晟醫院函查原告因傷需人看護期
    間等情；並向稅務電子閘門查詢兩造之財產所得資料。
    理    由
甲、程序方面：
    按「附帶民事訴訟除本編有特別規定外，準用關於刑事訴訟
    之規定。但經移送或發回、發交於民事庭後，應適用民事訴
    訟法。」，刑事訴訟法第490條定有明文。又「訴狀送達後
    ，原告不得將原訴變更或追加他訴。但有下列各款情形之一
    者，不在此限：．．．。三擴張或減縮應受判決事項之聲明
    者。．．．」，民事訴訟法第255條第1項第3款定有明文。
    本件原告於刑事庭提起附帶民事訴訟時請求判決被告應給付
    原告薪資部分所失利益480,000 元、復健交通費用43,200元
    及看護費用180,000 元，嗣經刑事庭移送民事庭後，繼於本
    院審理中於93年8 月11日言詞辯論程序除捨棄營養費部分之
    請求外，並擴張請求看護費用為360,000 元，減縮薪資部分
    所失利益為128,000 元、復健交通費用為27,840元，此既僅
    係擴張或減縮應受判決事項之聲明，核與民事訴訟法第255
    條第1 項第3 款規定相符，應予准許，合先敘明。
乙、得心證之理由：
一、本件原告起訴主張：被告於91年8月7日晚上9時10分許，駕
    駛車牌號碼G7-3186號自用小客車，沿桃園縣中壢市○○○
    路，由中壢市往平鎮市方向行駛，行經環中東路與普忠路交
    岔路口欲右轉普忠路時，應注意轉彎車應讓直行車先行，且
    依當時情形又無不能注意之情事，竟疏未注意讓同向由原告
    所騎乘車牌號碼KGA-819 號重型機車先行即貿然右轉，致原
    告受有左腿骨平臺粉碎性骨折等傷害。被告之刑事責任已由
    本院及臺灣高等法院依過失傷害人，判處有期徒刑3 月，如
    易科罰金，以300 元（銀元）折算1 日確定在案。原告因被
    告之過失傷害行為，受有薪資部分所失利益、復健交通費用
    、看護費用及精神慰撫金之損害，爰請求被告賠償如訴之聲
    明等語。被告對於原告請求復健交通費用部分及住院期間（
    91 年8月7 日至91年8 月17日、92年7 月15日至92年7 月18
    日）需全日看護雖不爭執，惟仍以前詞置辯。
二、原告主張被告於前開時、地駕車於右轉彎行駛時撞擊原告所
    騎車之機車，致原告受有左腿骨平臺粉碎性骨折等傷害之事
    實，業據其提出與所述相符之診斷證明書為證。而被告於車
    輛行駛時，原應注意車輛行經交岔路口，轉彎車應讓直行車
    先行，且依桃園縣警察局道路交通事故調查報告所載，當時
    係市區道路、天候晴、夜間有照明、有舖設柏油且路面乾燥
    無缺陷、視距良好無障礙物，被告並無不能注意之情事，然
    被告竟仍疏未注意讓原告之直行機車先行，貿然右轉，致本
    件事故發生，是被告之過失侵權行為責任甚明，而本院刑事
    庭及臺灣高等法院交通法庭亦同此認定，有本院92年度交易
    字第198 號及臺灣高等法院93年度交上易字第3 號判決書附
    卷可稽，是原告其所受上開傷害係因被告之過失行為所致之
    事實，亦堪信為實在，被告辯稱並無過失，顯不足採。
三、按「因故意或過失，不法侵害他人之權利者，負損害賠償責
    任。」；「汽車、機車或其他非依軌道行駛之動力車輛，在
    使用中加損害於他人者，駕駛人應賠償因此所生之損害。」
    ；「不法侵害他人之身體或健康者，對於被害人因此喪失或
    減少勞動能力或增加生活上之需要時，應負損害賠償責任。
    」；「不法侵害他人之身體、健康、名譽、自由、信用、隱
    私、貞操，或不法侵害其他人格法益而情節重大者，被害人
    雖非財產上之損害，亦得請求賠償相當之金額。」，民法第
    184條第1項前段、第191條之2前段、第193條第1項及第195
    條第1項前段分別定有明文。次按「損害賠償，除法律另有
    規定或契約另有訂定外，應以填補債權人所受損害及所失利
    益為限。」，民法第216條第1項定有明文。被告對於原告所
    受之損害既應負賠償責任，已如前述，則原告依據前開規定
    ，訴請被告賠償其薪資部分所失利益、復健交通費用、看護
    費用及精神慰撫金，即屬於法有據。茲就原告請求之項目及
    金額審究如下：
    (一)薪資部分所失利益部分：
      原告主張受傷後，無法繼續受聘任課，受有事發前一學年
      最低鐘點費128,000 元之所失利益乙節，經查原告於受傷
      前已退休，但在振聲高中擔任約聘之三民主義兼課教師，
      原告雖因本件車禍受有左腿骨平臺粉碎性骨折等傷害，惟
      此對於原告教學講授三民主義課程所需之技能並不影響。
      另參酌振聲高中函覆本院原告於91年度9 月份之學期無續
      聘之原因係「因為丁○○先生車禍受傷無法到校上課，所
      以告知進修學校校務主任蘇有德，因此91年度9 月份之學
      期未接受聘書。」等情，原告之所以受有不能再支領鐘點
      費之損失並非係振聲高中因原告受傷而主動不核發聘書所
      致，故原告此部分之請求，茌認有據，不應准許。
    (二)復健交通費用部分：
      原告主張其因本件車禍之發生導致行動上不便，搭乘計程
      車前往天晟醫院復健治療共116 次，支出交通費用共27,8
      40元之事實，已據其提出租車證明為證，復經本院函請天
      晟醫院查核屬實，有該醫院93年7 月19日天晟法字第9307
      1901號函在卷可按，被告對此亦不爭執，是原告此部分之
      請求應予准許。
    (三)看護費用部分：原告主張自91年8 月7 日受傷起至93年2
      月間 (即92年7 月18日拔除鋼釘出院後6 個月期間)，因
      受傷而導致行動上不便，需人從旁助照料日常生括，平常
      均由配偶照料，寒暑假則由女兒返家協助，原告親屬之親
      情付出，非不得認原告係受有相當於看護費之損害，故依
      現今一般看護工全日看護每日2,000 元之行情計算，原告
      請求6 個月，共計360,000 元乙節，被告對於原告住院期
      間需全日看護不爭執，惟辯稱：原告出院在家期間 (出院
      後三至六個月)， 僅上下公車行動不方便，並不需他人全
      日看護。經本院依職權向天晟醫院函查，原告於91年8 月
      7 日車禍受傷，醫囑住院手術治療，91年8 月17日出院，
      嗣於92年7 月15日回院手術拔除鋼釘，92年7 月18日出院
      ，住院治療期間因行動不便，需他人全天候看護；於91年
      8 月17日出院後三至六個月內，因骨折部分尚未癒合致行
      動不便，需要家人多方照顧，唯是否須他人全天看護或半
      日看護，因個人之需要與對疼痛之耐受性不同，而無法判
      斷；另外聘看護之收費並無統一收費標準，一般行情，僱
      請本國看護所需之費用全天為2,200 元、半日為1,100 元
      ，有該醫院93年7 月19日天晟法字第93071901號函、93年
      11月11日天晟法字第93111101號函在卷可稽，本院審酌天
      晟醫院為原告之診治醫院，又係專業機構，其所為之意見
      自較為可信，應認原告僅於住院期間有聘請他人全日看護
      之必要，於91年8 月17日出院後六個月期間，因原告骨折
      術後雖尚未痊癒，惟僅左腿骨受傷，行動上縱有不便，亦
      以聘請他人半日看護即為足夠，又看護之費用，據上開回
      函可證每日之看護費用為2,200 元，原告得請求之看護費
      用合計為231,000 元｛ (11+4) ×2,200+180 ×1,100)｝
      。雖原告係由其配偶及子女看
      ，然依現今學說及判例均主張被害人因受傷需要隨身看護
      ，而由親屬、配偶等看護時，雖無現實看護費之支付，亦
      未受支付之請求亦應認被害人受有相當看護費之損害得向
      加害人請求賠償。是原告此求部分請求，於超過231,000
      元部分之主張為無理由，不應准許。
    (四)精神慰撫金部分：
      原告因本件車禍受有左腿骨平臺粉碎性骨折之傷害，飽受
      手術、復健折磨，其生活上已大受影響，身心均造成莫大
      痛苦，其請求被告賠償精神慰撫金，洵屬有據。原告於92
      年度之全年所得為441,620 元，擁有現值分別為287,200
      元、287,200 元及787,900 元之房屋3 間、價值分別為44
      5,364 元及820,560 元之土地2 筆，並分別投資42,750元
      及22,250元；被告為中央大學研究所畢業，現在桃園縣私
      立六和高級工業職業學校國中部擔任教職，月收入50,000
      ，擁有現值分別為267,300 元及89,400元之房屋2 間、價
      值為646,000 元之土地1 筆及
      車1 輛等情，業據被告陳述在卷，復有本院依職權函查之
      稅務電子閘門財產所得調件明細表附卷可稽，本院審酌兩
      造之身分、地位、經濟狀況、原告受傷情形、其身體上及
      精神上痛苦程度等一切情狀，認原告請求之精神慰撫金以
      300,000 元為適當，逾此部分之請求尚嫌過高，不應准許
      。
    (五)揆諸上開說明，原告主張之損害額合計為558,840 元 (2
      7,840+231,000+300,000)。
四、再按「損害之發生或擴大，被害人與有過失者，法院得減輕
    賠償金額或免除之。」，民法第217條第1項定有明文。查本
    件車禍之發生被告固有應注意轉彎車應讓直行車先行竟疏未
    注意之過失，惟按汽車行駛時，駕駛人應注意車前狀況，隨
    時採取必要之安全措施，道路交通安全規則第94條第3 項定
    有明文，本件被告之轉彎車既以較慢的速度到達交岔路口準
    備右轉，原告所騎乘之機車雖屬直行車，然於行駛至上開路
    口時，竟疏未注意已減速開始準備轉彎之被告車輛，致兩車
    均未能即時煞停或閃避，而肇致車禍事發生，是原告對此事
    故之發生亦與有過失甚明。本院審酌兩造對此次車禍事故過
    失之情節，認應各負50% 之過失責任，故本院依上開情節，
    依職權減輕被告50% 之賠償金額。從而，原告依侵權行為法
    律關係請求被告賠償之金額於279,420 元 (558,840 元×50
    %)及自起訴狀繕本送達翌日即92年4 月4 日起至清償日止，
    按年息5%計算之利息之範圍內，為有理由，應予准許。逾此
    部分之請求，為無理由，應予駁回。
五、本判決原告勝訴部分所命給付之金額未逾500,000 元，依民
    事訴訟法第389 條第1 項第5 款之規定，應依職權宣告假執
    行。被告陳明願供擔保，聲請宣告免為假執行，經核無不合
    ，爰酌定相當之擔保金額宣告之。至原告敗訴部分，其假執
    行之聲請，已失所依據，不予准許。
六、兩造其餘攻擊防禦方法及所提出之各項證據資料，經審酌後
    ，因認與判決之基礎無涉，且不影響判決之最後結果，爰不
    予以一一論述，附此敘明。
七、結論：本件原告之訴，為一部有理由、一部無理由，依民事
    訴訟法第79條但書、第390 條第2 項及第392 條，判決如主
    文。
中　　華　　民　　國 　 94  　年    1 　月　　 19 　　日
                  民事第一庭法  官  林淑鳳
上為正本係照原本作成。
如對本判決上訴，須於判決送達後 20 日內向本院提出上訴狀。
中　　華　　民　　國 　 94  　年    1 　月　　 19 　　日
                          院書記官  黃楓茹
